臺灣高等法院民事裁定
109年度重上字第922號
上  訴  人  曾香梅  
訴訟代理人  王瑜敏  
上開上訴人因與被上訴人王榮昌間請求給付票款事件，對於中華
民國109年9月18日臺灣新竹地方法院109年度重訴字第71號判決
提起上訴，並為訴之追加，本院裁定如下：
    主    文
本件訴訟標的價額為新臺幣伍仟捌佰玖拾柒萬壹仟柒佰柒拾元。
上訴人應於本裁定送達後十五日內，補繳第二審裁判費新臺幣陸
拾捌萬參仟玖佰伍拾捌元，逾期未繳，即駁回其追加先位之訴。
    理    由
一、按預備之訴，係以先位之訴無理由時，請求法院就備位之訴
    為判決所合併提起之訴訟。又以一訴主張數項標的者，其價
    額合併計算之。但所主張之數項標的互相競合或應為選擇者
    ，其訴訟標的價額，應依其中價額最高者定之。民事訴訟法
    第77條之1第1項、第2項、第77條之2第1項分別定有明文。
    此訴訟標的價額之計算，不論原告於何一審級起訴主張，均
    有適用。本件上訴人於第二審追加先位之訴，係以先位之訴
    、第一備位之訴無理由時，請求法院就第二備位之訴為判決
    之訴訟，自係以一訴主張數項標的而應為選擇情形，與主張
    數項獨立之標的者不同，依上說明，其訴訟標的應以其中價
    額最高者定之（最高法院103年度台抗字第223號裁定意旨參
    照）。
二、本件上訴人於原審依據兩造簽立之借款契約書（下稱系爭契
    約）及票據關係，提起先位及備位之訴，㈠先位聲明：被上
    訴人應給付新臺幣（下同）1,909萬40元，及自民國100年10
    月6日起至清償日止，按週年利率5％計算之利息，㈡備位聲明
    ：被上訴人應給付1,909萬40元，及自105年11月2日起至清
    償日止，按週年利率6％計算之利息。原審認先位之訴一部有
    理由，一部無理由，判命被上訴人應給付上訴人1,161萬3,4
    50元，及其中1,128萬元自104年12月11日起至清償日止，按
    週年利率1.5％計算之利息，並駁回上訴人其餘之訴。上訴人
    就敗訴部分不服，提起上訴，改列為第一備位之訴，並於11
    1年3月21日依據系爭契約第5條約定追加先位之訴，及依據
    票據關係追加第二備位之訴，聲明：㈠原判決關於駁回上訴
    人後開㈢本息請求部分廢棄，㈡先位聲明：被上訴人應將坐落
    新竹市○○段○○段00000○00000地號土地（權利範圍為4分之1
    ），及其上新竹市○○段○○段00○00○號建物（門牌號碼：新竹
    市○○路00號，權利範圍均為4分之1），及坐落新竹市○○段○○
    段0000地號土地所有權（權利範圍為4分之1），及其上新竹
    市○○段000○號（門牌號碼：新竹市○○路000號，權利範圍為4
    分之1，下合稱系爭房地）移轉登記予上訴人，㈢第一備位聲
    明：廢棄部分，被上訴人應再給付上訴人391萬5,443元，及
    自104年1月1日起至清償日止，按週年利率5％計算之利息，㈣
    追加第二備位聲明：被上訴人應給付上訴人540萬3,635元，
    及自105年11月2日起至清償日止，按週年利率6％計算之利息
    （見本院卷二第225-226頁）。查系爭房地前經全力不動產
    估價師事務所於108年1月5日鑑定價格為5,253萬9,828元，
    上訴人於108年7月9日以5,897萬1,770元拍定，執行債權人
    王朝宗於108年11月15日撤回系爭房地之強制執行程序，拍
    定人即上訴人於109年1月9日亦同意撤回，原審民事執行處
    即於109年1月15日撤銷拍定等情，業經本院調閱原審107年
    度司執字第36454號返還借款強制執行電子卷核閱無誤，前
    開拍定價額5,897萬1,770元係公開競價之結果，乃系爭房地
    之市場行情，堪可作為先位聲明訴訟標的價額計算之依據，
    另第一備位聲明、第二備位聲明之訴訟標的金額則分別為39
    1萬5,443元、540萬3,635元。上訴人所為上開先、備位聲明
    屬以一訴主張數項標的而應為選擇情形，揆諸前開說明，應
    以其中最高者即先位聲明之訴訟標的價額5,897萬1,770元為
    本件訴訟標的價額，而應徵第二審裁判費79萬6,536元，扣
    除上訴人前已繳納裁判費11萬2,578元（見本院卷一第20頁
    ），尚應補繳68萬3,958元，茲限上訴人於本裁定送達後15
    日內，如數逕向本院補繳，逾期即駁回其追加先位之訴。
三、至上訴人主張其於另案請求被上訴人移轉登記系爭房地，原
    審109年度補字第66號裁定核定訴訟標的價額為1,867萬4,15
    3元，業經本院調閱原審109年度補字第66號所有權移轉登記
    核閱無訛。然該事件係因債權之擔保涉訟，與本件上訴人依
    系爭契約第5條約定請求被上訴人移轉登記系爭房地之情形
    不同，自不能比附援引，而為相同之認定，附此敘明。
四、爰裁定如主文。
中　　華　　民　　國　　111 　年　　7 　　月　　29　　日
                  民事第二十五庭
                      審判長法  官  謝碧莉
                            法  官  林俊廷
　　　　　　　　　　　　　　法  官  楊惠如
正本係照原本作成。
核定訴訟標的價額部分，如不服裁定得於收受送達後10日內向本
院提出抗告狀，並繳納抗告費新臺幣1千元。
其餘部分不得抗告。
中　　華　　民　　國　　111 　年　　7 　　月　　29　　日

  　　　　　　　　　　　　　書記官  張永中